【裁判字號】    99,上易,585
【裁判日期】    990805
【裁判案由】    詐欺
【裁判全文】
臺灣高等法院高雄分院刑事判決         99年度上易字第585號
上  訴  人  臺灣高雄地方法院檢察署檢察官
被      告  乙○○
上列上訴人因被告詐欺案件，不服臺灣高雄地方法院99年度審易
字第239 號中華民國99年5 月19日第一審判決（起訴案號：臺灣
高雄地方法院檢察署98年度偵字第32530 號），提起上訴，本院
判決如下：
    主  文
原判決撤銷，發回臺灣高雄地方法院。
    理  由
一、公訴意旨係以：被告乙○○可預見一般人取得他人金融帳戶
    ，常與財產犯罪有密切之關連，亦知悉詐騙集團等不法份子
    經常利用他人存款帳戶、提款卡、密碼以轉帳方式，詐取他
    人財物並以逃避追查，竟仍以不違反其本意之幫助犯意，於
    民國98年6 月26日前某日，在臺中市德安百貨斜對面7-11超
    商前，將其申辦之台新銀行逢甲分行帳號00000000000000號
    帳戶提款卡連同密碼交予不詳真實姓名年籍、自稱「林先生
    」之人。俟該詐欺集團取得乙○○上開帳戶存摺、提款卡等
    物後，成員間共同意圖為自己不法之所有，由某成員冒裝MO
    MO購物台人員於98年6 月26日17時25分許，撥打電話予甲○
    ○，佯稱網路購物付款方式設定為分期付款，須操作自動櫃
    員機取消云云，致甲○○陷於錯誤，於同日18時42分許，前
    往台南市○區○○路復興國中旁郵局，依指示操作自動櫃員
    機而匯款新台幣（下同）2 萬9989元至賴宏昌合庫南高雄分
    行帳戶內（賴宏昌涉犯幫助詐欺取財部分業由原審以99年度
    審簡字第1218號為簡易判決處刑）；嗣甲○○發覺帳戶內金
    額短少，詢問詐欺集團成員，詎該成員又佯稱可能資料外洩
    ，要求甲○○依指示轉帳云云，致甲○○再度陷於錯誤，前
    往台新銀行提款95000 元，依指示將5000元、9 萬元存入乙
    ○○上開台新銀行逢甲分行帳戶內，因認被告乙○○涉犯刑
    法第30條第1 項前段、第339 條第1 項幫助詐欺取財罪嫌。
二、原判決略以：被告乙○○自68年4 月18日起即設籍在南投縣
    埔里鎮○○○路112 號等情，有被告個人基本資料查詢結果
    1 紙在卷可稽（見本院卷第16頁），而被告居住於臺中市○
    ○區○○路二段153 號5 樓之8 ，亦有被告警詢調查筆錄、
    偵訊筆錄所載年籍資料可參（偵卷第7 頁、第54頁）。另被
    告涉嫌所為前開犯罪，其交付帳戶資料之地點為臺中市，而
    被害人甲○○係於臺南市東區以自動櫃員機將現金95000 元
    存入被告之帳戶內，亦有被害人之指訴、被告之供述（偵卷
    第55頁）及本院電話記錄在卷可稽。此外，檢察官於99年1
    月15日起訴繫屬本院時，被告並未在臺灣高雄女子監獄、臺
    灣高雄第二監獄執行或於臺灣高雄看守所羈押，亦有臺灣高
    雄地方法院檢察署99年1 月14日雄檢惠道（思）98偵32530
    字第690 號函、臺灣高等法院被告前案紀錄表及臺灣高等法
    院在監在押全國紀錄表附卷可稽。綜上所述，既無證據證明
    本件犯罪行為地、結果地，或於公訴繫屬本院之際，被告之
    住所地、居所地、所在地屬本院管轄範圍，本院就被告上述
    之幫助詐欺取財案件自無管轄權，檢察官誤向本院提起公訴
    ，於法自有未合，爰不經言詞辯論，逕為諭知管轄錯誤之判
    決，並移送於有管轄權之臺灣南投地方法院等語。
三、經查：
(一)、按數同級法院管轄之案件相牽連者，得合併由其中一法院管
    轄；有左列情形之一者，為相牽連之案件：一、一人犯數罪
    者。二、數人共犯一罪或數罪者。三、數人同時在同一處所
    各別犯罪者。四、犯與本罪有關係之藏匿人犯、湮滅證據、
    偽證、贓物各罪者。刑事訴訟法第6 條第1 項及第7 條，分
    別定有明文。又幫助犯係從屬於正犯而成立，以正犯已經犯
    罪為要件，故幫助犯並非其幫助行為一經完成，即成立犯罪
    ，必其幫助行為或其影響力持續至正犯實施犯罪始行成立（
    最高法院96年度台非字第312 號判決參照），則正犯與幫助
    犯具有數人共犯一罪或數罪之相牽連案件關係，正犯實行犯
    罪行為之行為地與結果地，亦屬提供人頭帳戶之幫助犯之犯
    罪地，依刑事訴訟法第5 條第1 項規定，幫助犯之犯罪地法
    院，亦有管轄權。
(二)、本件起訴書所載被告乙○○係於民國98年6 月26日前某日，
    在臺中市德安百貨斜對面7-11超商前，將其申辦之台新銀行
    逢甲分行帳號00000000000000號帳戶提款卡連同密碼交予不
    詳真實姓名年籍、自稱「林先生」之人。俟該詐欺集團取得
    被告上開帳戶存摺、提款卡等物後，成員間共同意圖為自己
    不法之所有，由某成員冒裝MOMO購物台人員於98年6 月26日
    17時25分許，撥打電話予被害人甲○○，佯稱網路購物付款
    方式設定為分期付款，須操作自動櫃員機取消云云，致被害
    人陷於錯誤，於同日18時42分許，前往台南市○區○○路復
    興國中旁郵局，依指示操作自動櫃員機而匯款新台幣（下同
    ）2 萬9989元至賴宏昌合庫南高雄分行帳戶內。從而，本件
    詐欺取財正犯（即上開「林先生」所屬之詐欺集團）之犯罪
    結果地（即上述合庫南高雄分行帳戶），係屬原審法院之管
    轄。依據上開說明，提供帳戶之幫助犯即被告之犯罪地，自
    難謂非屬原審法院之管轄。
四、綜上所述，原審未予詳察，以本件被告乙○○之犯罪結果地
    非屬原審管轄範圍，逕為諭知管轄錯誤之判決，自非妥適。
    檢察官提起上訴，執此指摘原判決不當，為有理由，本院自
    應將原判決予以撤銷；又本件係因原審判決諭知管轄錯誤係
    不當而撤銷，為顧及被告之審級利益，自應發回原審法院更
    為妥適之審理，並不經言詞辯論逕行判決。
據上論結，應依刑事訴訟法第369 條第1 項後段、第372 條，判
決如主文。
中    華    民    國    99    年    8     月    5     日
                  刑事第三庭    審判長法  官  莊崑山
                                      法  官  唐照明
                                      法  官  張意聰
以上正本證明與原本無異。
本件判決不得上訴。
中    華    民    國    99    年    8     月    5     日
                                      書記官  陳金卿

司法院資訊處製作；財團法人民間司法改革基金會備份。
